臺灣基隆地方法院刑事裁定
111年度單禁沒字第221號
聲  請  人  臺灣基隆地方檢察署檢察官
被      告  江緯祥



上列聲請人因被告違反毒品危害防制條例案件（111年度戒毒偵
字第24號），而聲請單獨宣告沒收(僅違禁物)（111年度聲沒字
第217號），本院裁定如下：
    主  文
扣案之第一級毒品海洛因壹包（含包裝袋，實稱毛重零點肆肆肆
零公克、驗餘重零點貳零伍肆公克）、第二級毒品甲基安非他命
柒包（含包裝袋、陸包總計實稱毛重肆點玖貳柒零公克、驗餘重
參點陸陸柒捌公克；另壹包實稱毛重零點玖玖壹零公克、驗餘重
零點柒玖捌捌公克）均沒收銷燬之。
    理  由
一、本件聲請意旨：如附件之臺灣基隆地方檢察署111年度聲沒
    字第217號、111年度戒毒偵字第24號聲請書之所載內容。
二、按刑事訴訟法第455條之34規定：「單獨宣告沒收由檢察官
    聲請違法行為地、沒收財產所在地或其財產所有人之住所、
    居所或所在地之法院裁定之」。次按毒品危害防制條例第18
    條第 1項前段規定；「查獲之第一、二級毒品及專供製造或
    施用第一、二級毒品之器具，不問屬於犯罪行為人與否，均
    沒收銷燬之」諭告宣告沒收銷燬之（蓋無論以何種方式包裝
    袋與其內裝之毒品，包裝袋內均會有極微量毒品殘留，故上
    述包裝袋應整體視為查獲毒品，一併依前揭規定宣告沒收銷
    燬之，參照最高法院95年度臺上字第3739號、第7354號判決
    意旨），職是，查獲之第一、二級毒品及專供製造或施用第
    一、二級毒品之器具，不問屬於犯罪行為人與否，均沒收銷
    燬之，毒品危害防制條例第18條第1 項前段定有明文。又違
    禁物，不問屬於犯罪行為人與否，得單獨宣告沒收，此觀諸
    刑法第38條第1項、第40條第2項、第 3項自明。再者，再者
    ，海洛因、甲基安非他命係毒品危害防制條例第 2條第2項
    第1款、第2款所稱之第一級毒品、第二級毒品，依同條例第
    11條第 2項規定不得持有，故屬違禁物，依毒品危害防制條
    例第18條第 1項前段規定，應沒收銷燬之。又毒品危害防制
    條例第18條第 1項之規定，得諭知沒收並銷燬之者，以查獲
    之毒品及專供製造或施用毒品之器具為限，並不及於毒品之
    吸食器，然若毒品本身已經微量附著器具、包裝袋內，無從
    析離，該器具、包裝袋自應隨同毒品一併沒收銷燬，合先敘
    明。
三、本院查：  
  ㈠被告江緯祥基於施用第一級毒品海洛因及第二級毒品甲基安
    非他命之犯意，於109年4月18日16時許，在基隆市○○區○○路
    00號，將海洛因及甲基安非他命共同置入玻璃球內，以玻璃
    球燒烤加熱吸食煙霧方式，混合施用甲基安非他命及海洛因
    各1次。嗣於同日18時50分許，因毒品另案遭通緝，而在上
    址為警緝獲，並扣得海洛因1包（驗餘淨重0.2054公克） 、
    甲基安非他命7包（驗餘淨重4.4666公克）、圓罐2個、注射
    針筒3支、鐵製刮片1張、藥鏟1支、塑膠夾子1支、鐵製夾子
    1支、夾鏈袋1包、注射用水1個、吸食器1組、塑膠吸管3支
    、橡皮軟管1個、殘渣袋2個及黑色小包1個，經警採其尿液
    送驗，結果係呈安非他命、甲基安非他命、可待因及嗎啡之
    陽性反應後，始悉上情之案件，業經臺灣基隆地方檢察署檢
    察官以111年度戒毒偵字第24號為不起訴處分確定，亦有上
    開不起訴處分書、臺灣基隆地方檢察署111年度聲沒字第217
    號、109年度毒偵字第646號、110年度毒偵字第424號、110
    年度毒偵緝字第260號、110年度執他字第253號、111年度戒
    毒偵字第24號、111年度戒執一字第1號卷證各壹宗、臺灣高
    等法院被告前案紀錄表 1件在卷可徵，是上開如 附件之事
    實，堪以認定。
　㈡惟扣案之第一級毒品海洛因壹包（含包裝袋，實稱毛重零點
    肆肆肆零公克、驗餘重零點貳零伍肆公克）、第二級毒品甲
    基安非他命柒包（含包裝袋、陸包總計實稱毛重肆點玖貳柒
    零公克、驗餘重參點陸陸柒捌公克；另壹包實稱毛重零點玖
    玖壹零公克、驗餘重零點柒玖捌捌公克），均經送請交通部
    民用航空局航空醫務中心鑑定結果，檢出第一級毒品海洛因
    、第二級毒品甲基安非他命，亦有交通部民用航空局航空醫
    務中心109年5月1日航藥鑑字第0000000號毒品鑑定書、彩色
    照片、扣押物品清單各1件附卷可徵【見臺灣基隆地方檢察
    署109年度毒偵字第6464號卷，第169至171頁、第179至183
    頁、第189至193頁、第199至201頁】。是上開扣案之第一級
    毒品海洛因壹包（含包裝袋，內含有微量難以析離第一級毒
    品海洛因成份之包裝袋應將包裝袋之整體視為第一級毒品，
    實稱毛重零點肆肆肆零公克、驗餘重零點貳零伍肆公克）、
    第二級毒品甲基安非他命柒包（含包裝袋，內含有微量難以
    析離第二級毒品甲基安非他命成份之包裝袋應將包裝袋之整
    體視為第二級毒品，陸包總計實稱毛重肆點玖貳柒零公克、
    驗餘重參點陸陸柒捌公克；另壹包實稱毛重零點玖玖壹零公
    克、驗餘重零點柒玖捌捌公克），均屬違禁物，均應依毒品
    危害防制條例第18條第 1項前段之規定諭告宣告沒收銷燬之
    （蓋無論以何種方式包裝袋與其內裝之毒品，包裝袋內均會
    有極微量毒品殘留，故上述包裝袋應整體視為查獲毒品，一
    併依前揭規定宣告沒收銷燬之，參照最高法院95年度臺上字
    第3739號、第7354號判決意旨）。至於上開扣案毒品取樣鑑
    驗耗失部分，應毋庸沒收銷燬之。
  ㈢綜上，本件聲請人僅就上開違禁物聲請單獨宣告沒收銷燬之
    ，於法有據，應予准許，併啟被告即時醒悟，日後亦不要再
    碰觸毒品及違法犯紀害自己，若有人欲販賣毒品給自己者，
    自己宜嚴正告知該販賣毒品人欲報警捉之，則無人敢接觸自
    己，如此，自己可以安心戒絕毒癮，不碰毒品，且乘目前自
    己還來得及回頭，人生只有一次機會而已，凡走過的人生也
    不會再重來過 1次，自己要給自己機會，因為人在的時候，
    以為來日方長什麼都有機會，其實人生是減法，過一日，就
    少一日，多給自己說聲對不起，這些年一直沒學會愛自己！
    自己需要自己疼，不要在心情糟爛差的時候，去施用毒品或
    違法犯紀，人生之旅有時候，沒有下一次，沒有機會重來，
    沒有暫停繼續；有時候，錯過了現在，就永遠永遠的沒機會
    了，自己用心甘情願的戒毒心，看得起自己，自己不再害自
    己，好好把握自己的未來人生正確方向，不要結交損友，不
    要再違法犯紀，願改過自新回頭，永不嫌晚，宜親近有德，
    遠避凶人，惡念不存，行善福報，善惡兩途，禍福攸分，一
    切唯心自召，夫心起於善，善雖未為，禍已不存；或心起於
    惡，惡雖未為，福已不存，因此，正邪善惡完全繫在自己這
    念心之當下抉擇，好的頭腦智慧用在不好的地方，是很可惜
    、遺憾。職是，自己宜改不好宿習吸毒慣性、改自己當下一
    念吸毒惡念心，不要一再想吸毒抉擇硬擠入牢獄的世界，苦
    了自己，為難了別人，自己何必如此害自己呢？因此，自己
    替自己多存一些錢，不要自己多存毒留己身，自己要積極而
    正向切斷毒販找尋自己之線索環境，適時治療自己過去吸毒
    對自己腦部功能失調之神經系統功能病變，亦可調適自己精
    神人格之違常回復正常狀態，且自己要好好想一想，日後自
    己若重病臥床時，為自己給付醫療費用係毒友嗎？為自己付
    出照顧心力無怨無悔者係毒友嗎？毒友係自己生命中之貴人
    會出錢出力無怨無悔日夜照顧重病臥床的自己嗎？誰無怨無
    悔照顧自己，試問自己有無怨無悔照顧過該人？自己平時又
    回饋多少給這些無怨無悔付出照顧自己的至親貴人？是日已
    過，命亦隨減，自己應反省之，不要存毒在己身，多存平安
    健康錢，亦莫輕吸毒小惡，以為無殃，水滴雖微，漸盈大器
    ，毒癮惡習，歷久不亡，小過不改，積足滅身，且防毒癮慾
    如防逆水之舟，才歇手便向下流，是自己當下一念貪吸毒癮
    慾之塞智為昏、變恩為仇、染潔為污，壞了自己的身心健康
    ，更不要在生命盡頭往回看時，來不及救自己，才後悔，為
    時則晚，試想看看自己日後若死亡時，替自己辦後事的係毒
    友、損友出錢出力嗎？因此，自己善思反省，就從現在當下
    一念心抉擇不吸毒，自己不殘害自己，不自暴自棄，心甘情
    願改過，保護自己亦係保護大家，則日日平安喜樂，永不嫌
    晚。
四、據上論結，應依刑事訴訟法第455條之36第2項，刑法第2 條
    第2項、第11條但書、第40條第2項，毒品危害防制條例第18
    條第 1項前段，裁定如主文。
中　　華　　民　　國　　111 　年　　10　　月　　14　　日
                  刑事第三庭法　官　施添寶
以上正本證明與原本無異。　                               
對於本件裁定如有不服，應於收受送達後5日內，向本院提出抗
告書狀，敘述抗告之理由，抗告於臺灣高等法院。　　　　　　
中　　華　　民　　國　　111 　年　　10　　月　　14　　日
                            書記官  陳怡文
附件：臺灣基隆地方檢察署檢察官聲請書
                                    111年度聲沒字第217號
                                   111年度戒毒偵字第24號
　　被　　　告　江緯祥　男　42歲（民國00年0月0日生）
　　　　　　　　　　　　住○○市○○區○○路000巷00號
　　　　　　　　　　　　居基隆市○○區○○路000巷00號
　　　　　　　　　　　　國民身分證統一編號：Z000000000號
一、按違禁物，不問屬於犯罪行為人與否，沒收之；違禁物或專科
    沒收之物得單獨宣告沒收，刑法第38條第1項、第40條第2項
    分別定有明文。次按查獲之第一級、第二級毒品及專供製造
    或施用第一級、第二級毒品之器具，不問屬於犯罪行為人與否
    ，均沒收銷燬之，毒品危害防制條例第18條第1項前段亦定有
    明文。
二、本件被告江緯祥違反毒品危害防制條例案件，業經本署檢察
    官偵查終結，以111年度戒毒偵字第24號為不起訴處分確定
    ，而扣案之第一級毒品海洛因1包（驗餘淨重0.2054公克）
    、第二級毒品甲基安非他命7包（驗餘總淨重4.4666公克）
    ，均屬違禁物，有交通部民用航空局航空醫務中心民國109
    年5月1日航藥鑑字第0000000號毒品鑑定書1份附卷可稽，爰
    依上揭規定，聲請宣告沒收並諭知銷燬。
　　此　致
臺灣基隆地方法院
中　　華　　民　　國　 111　　年　　10　　月　　4 　　日
　　　　　　　　　　　　　　　檢  察  官　陳 筱 蓉